【裁判字號】    94,上易,2110
【裁判日期】    950406
【裁判案由】    竊盜等
【裁判全文】
臺灣高等法院刑事判決                94年度上易字第2110號
上  訴  人
即  被  告  丙○○
上列上訴人因竊盜等案件，不服臺灣板橋地方法院93年度易字第
1348號，中華民國94年10月19日第一審判決（起訴案號：臺灣板
橋地方法院檢察署93年度偵字第19779號)，提起上訴，本院判決
如下：
    主  文
上訴駁回。
    事  實
一、丙○○意圖為自己不法之所有，並基於概括犯意，連續於下
    列時間、地點，為下列之行為：
(一)丙○○於民國（下同)93年7月12日晚間10時許，與李水泡、
    張獻章(另經臺灣士林地方法院以94年度易字第178號判決分
    別判處有期徒刑10月、7月）及1名年籍姓名不詳之成年男子
    等4 人，共同意圖為自己不法之所有，並基於犯意之聯絡，
    由李水泡負責駕駛車牌號碼Z8-8509號自小貨車(登記所有人
    為李水泡之配偶乙○○○），載送丙○○及上開姓名不詳之
    男子，攜帶客觀上具有危險性足以傷害人之生命、身體之大
    型油壓剪1支、一字螺絲起子1支、十字螺絲起子1支、扳手1
    支、剪刀2把、鐵鎚2支、美工刀1支、鉗子3支、以及三用電
    表1只、手電筒1支、照明燈1 個等物為工具，至位於臺北市
    大同區○○路○段210號之高峰百貨有限公司（下稱高峰百貨
    ）倉庫，另由張獻章自行前往該處會合。渠等抵達現場後，
    先由上開不詳姓名之男子攀爬踰越業已停止營業之高峰百貨
    倉庫鐵門，潛入後，再開門使丙○○、李水泡2 人進入，以
    上開工具剪斷益台興有限公司所有而置於該處之電纜線，著
    手竊取電纜線31捆（重量約459 公斤、價值約新臺幣〈下同
    〉3萬5千元），張獻章則在門外負責把風，得手後即陸續將
    部分電纜線搬運至停放在現場之前開自小貨車上。嗣於翌日
    （13日）凌晨零時30分許，為巡邏員警當場發現渠等正在搬
    運電纜線而上前逮捕，因而查獲丙○○、張獻章2 人，惟李
    水泡及該姓名不詳之男子則趁隙逃逸，另扣得上開電纜線31
    捆（業經發還所有人），及李水泡所有供渠等犯罪所用之前
    開工具。
(二)於93年10月14日凌晨1 時許，在臺北縣三峽鎮○○○○○道
    路，攜帶客觀上具有危險性，足以傷害人之生命、身體之螺
    絲起子1 支，以該支螺絲起子插入鑰匙孔發動車子引擎之方
    式，竊取己○○所有之車牌號碼8T-3630 號自小貨車，得手
    後駛離現場以供己使用，經己○○發現遭竊後報警。嗣於同
    日晚間7 時許，丙○○駕駛該車行經桃園縣大園鄉圳頭村66
    之3號前，為警查獲，並扣得上開螺絲起子1支。
(三)於93年12月17日下午5時許，在臺北縣樹林市○○街○段51號
    巷口，攜帶客觀上具有危險性足以傷害人之生命、身體之磨
    平螺絲起子1支，毀損戊○○所有之車牌號碼2575-GE號自小
    貨車之車門鎖，足以生損害於戊○○，再以將該螺絲起子插
    入鑰匙孔發動車輛引擎之方式，竊取該車得手。復於同年月
    19日凌晨3 時許，承接上開概括犯意，並與真實姓名年籍不
    詳綽號「大胖」之成年男子（以下簡稱「大胖」）共同基於
    竊盜之犯意聯絡，由「大胖」駕駛上開竊得之自小貨車，至
    臺北縣鶯歌鎮○○街115巷18號前，竊取丁○○所有之鐵片2
    片（價值約新台幣600元）得手。嗣於同日凌晨3時30分許，
    在臺北縣鶯歌鎮○○路329巷6弄與光明街口，為警查獲正坐
    在該自小貨車右前方副駕駛座之丙○○，「大胖」則趁隙逃
    逸，並當場扣得鐵片2片 (業已發還所有人)及上開螺絲起子
    1支。
(四)於94年5月10 日上午某時許，在臺北縣三峽鎮○○路，以將
    其所攜帶客觀上具有危險性足以傷害人之生命、身體之自行
    磨製螺絲起子1 支，插入鑰匙孔以啟動車輛引擎之方式，竊
    取甲○○所有之車牌號碼P6-9389 號自小客車，得手後供為
    己用。嗣經甲○○發現遭竊後報警，而於同年月15 日晚間8
    時30分許，丙○○將該車停放在臺北縣三峽鎮○○路○段1之
    2號前，為警查獲。
二、案經桃園縣政府警察局大園分局報告桃園地方法院檢察署檢
    察官呈請臺灣高等法院檢察署檢察長令轉臺灣板橋地方法院
    檢察署檢察官偵查起訴，暨戊○○訴由臺北縣政府警察局三
    峽分局報告臺灣板橋地方法院檢察署檢察官及臺北市政府警
    察局大同分局報告臺灣士林地方法院檢察署檢察官分別移送
    原審法院併案審理。
    理  由
一、按刑事訴訟法第159條第1項雖規定，被告以外之人於審判外
    之言詞或書面陳述，除法律有規定外，不得作為證據。惟同
    法第159條之5第1、2項已規定，經當事人於審判程序同意作
    為證據，法院審酌該言詞陳述或書面陳述作成時之情況，認
    為適當者，亦得為證據。當事人、代理人或辯護人於法院調
    查證據時，知有第159條第1項不得為證據之情形，而未於言
    詞辯論終結前聲明異議者，視為有前項之同意(指同條第1項
    之同意作為證據），此乃第159條第1項所容許，得作為證據
    之例外規定之一。經查，本案被告對於檢察官所指出之證據
    方法之證據能力，於原審審理時均表示沒有意見（見原審卷
    一第65頁），且被告及檢察官於言詞辯論終結前，均未就所
    調查之證據聲明異議主張有刑事訴訟法第159條第1項不得為
    證據之情形，是本案經調查之證據均有證據能力，合先敘明
    。
二、前揭事實欄(一)所述之犯罪事實，業據被害人益台興有限公司
    負責人張綜於警詢中之指述失竊情節綦詳（見偵8037號影
    卷第2至3頁），又被告丙○○於警詢、檢察官偵訊時均坦承
    上情屬實（見偵8037號影卷第9至10頁，第33至34頁)，並於
    原審審理時供稱其確有與李水泡及張獻章共同攜帶工具竊取
    電纜線乙節無誤（見原審卷二第20至21頁）。雖被告尚辯稱
    ：伊並不認識當時在場之另一名不詳姓名男子，該名男子並
    未與他們同行云云。惟查，共犯張獻章於偵訊時已明白供稱
    ：被告於案發當天日間至伊位於三重市○○○路之工作地點
    找伊，商議於晚上至承德路高峰百貨去偷剪電線變賣求現，
    伊於晚間依約前往該處等候，看見被告與李水泡與另一年籍
    姓名不詳之成年男子共3 個人開車前來，由李水泡與該名男
    子進入高峰百貨內，被告則站在外面看顧，伊經徵得丙○○
    之同意後加入，被告與李水泡確有多次進出百貨公司側門以
    搬運電纜線至貨車上等情節綦詳（見臺灣士林地方法院檢察
    署93年度核退字第2079號偵查卷影本第6、7頁及偵8037號卷
    93年9月16日訊問筆錄)，此核與被告於警詢及偵訊時所述共
    同參與犯行之人數及行竊情節相吻合，故被告上開所辯，顯
    係事後避就之詞，無足採信。此外，並有贓物認領保管單 1
    紙、臺北市政府警察局大同分局查扣作案工具保管清冊、扣
    押物品清單、作案工具暨竊案現場照片共6 張及「車籍作業
    系統－查詢認可」1紙等在卷可稽(見偵8037號卷影本第18至
    19頁、第21至22頁、第37至38頁），以及扣案之前揭工具可
    資佐證，故被告此部分犯行應堪認定。
三、前揭事實欄(二)所述之犯罪事實，業據被害人己○○於警訊中
    指述：伊係於93年10月4日凌晨3時許，在臺北縣三峽鎮○○
    里○○路207巷口發現失竊而報警處理等情節歷歷（見偵163
    55號卷第7頁)，並經被告於警詢、偵訊及原審準備程序訊問
    時均坦承屬實（（見臺灣桃園地方法院檢察署93年度偵字第
    16355號卷第5、19至20頁，原審卷一第36頁），核與被害人
    己○○指述之失竊時間、地點等情節相符。雖被告於原審審
    理時更異前詞，矢口否認有竊盜上開自小貨車之犯行，並辯
    稱：該自小貨車係伊友人蘇榮華所竊取的，要伊開車將車上
    之五金載到回收場去變賣，但伊並不知道該車係自何處竊取
    ，扣案之螺絲起子是蘇榮華把車交給伊時就在已放在車內，
    但因為證人蘇榮華於前次開完庭離開法院時，對伊恐嚇稱：
    不要太過份，否則就要給伊好看等語，伊才會於準備程序時
    坦承有竊取該輛小貨車云云（見原審卷二第18至19頁）。然
    查，被告早於警詢及檢察官偵訊時即已陳稱：伊於93年10月
    4日凌晨1時左右，在臺北縣三峽鎮鳶山公園附近，見車號8T
    -3630號自小貨車之車門已被打開，且該車內駕駛座上擺放1
    支螺絲起子，便以該支螺絲起子啟動引擎，竊取該自小貨車
    等語（見偵第16355號卷第5頁、第19頁），復於94年2 月16
    日、同年3月10 日原審準備程序時，僅就扣案之螺絲起子究
    竟係原本即置放在車內抑或係被告自行攜帶入內乙節有所爭
    執，然對於其有以扣案之螺絲起子啟動電門以竊取該自小貨
    車之事實則均不爭執（見原審卷第36、61頁），並核與其於
    警詢及偵訊時供述情節相符合；且被告於同年6月2日原審準
    備程序時進一步坦稱：查獲之螺絲起子是伊所有並帶到現場
    的，因為伊是撿廢鐵的，所以會隨身攜帶小工具，之前伊在
    準備程序所言螺絲起子不是伊所有乙事是不實在的等語（見
    原審卷一第109頁）。另參以證人蘇榮華係於94年1月11日，
    即因涉犯毒品危害條例案件，以受刑人身分入臺灣臺北監獄
    臺北分監服刑有期徒刑6月，迄至同年7月10日始縮刑期滿，
    此有本院出入監紀錄表、被告前案紀錄表各1份在卷可稽（
    見原審卷一第40至52頁），而原審係因檢察官聲請傳喚蘇榮
    華為證人，始於94年4月19 日命法警將證人蘇榮華自上開監
    獄提解到院出庭應訊，據此可知，被告於警詢及同年2 月16
    日、3月10 日原審準備程序應訊時，均無可能與證人蘇榮華
    有所接觸，則其於前揭歷次訊問時自白此部分竊盜犯行，顯
    非受證人蘇榮華之恐嚇所致甚明。故被告於原審審理時改口
    以其係於證人蘇榮華出庭作證後，遭其恐嚇故才坦承犯行云
    云置辯，顯係臨訟卸責之詞，無足採為憑信，自應以被告於
    警詢、偵查及原審準備程序時之供述較為可採。此外，復有
    贓物領據、扣押物品清單、「車輛竊盜、車牌失竊資料個別
    查詢報表」各1紙等附卷可稽(見臺灣桃園地方法院檢察署93
    年度偵字第16355號偵查卷第8、9、14頁)，被告此部分犯行
    足堪認定。
四、前揭事實欄(三)所述之犯罪事實，業據被告於原審審理時坦承
    其確有於前述時間、地點竊取前開輛自小貨車、2 片鐵片等
    情不諱（見原審94年10月5日審理筆錄)，核與被害人戊○○
    、丁○○於警詢時之指述失竊之時間、地點等情節相符合（
    見臺灣板橋地方法院檢察署94年度偵字第563號偵查卷第9至
    13頁)。雖被告於原審94年10月5日審理時尚聲稱：上開自小
    貨車，是由蘇榮華攜帶磨平的螺絲起子1 支，至伊家找伊一
    起前往柑園街偷車；且由蘇榮華駕駛該竊得車輛載伊去偷鐵
    片等情（見原審卷二第21頁）。惟按被告或共犯之自白，不
    得作為有罪判決之唯一證據，仍應調查其他必要之證據，以
    察其是否與事實相符，刑事訴訟法第156條第2項有明文規定
    ，經查，被告於警詢及偵訊時係陳稱：上開自小貨車是朋友
    綽號「大胖」即蘇榮華所竊取的，不是伊竊取的，而於93年
    12月18日22時許，蘇榮華即駕駛該自小貨車到伊家載伊去撿
    廢鐵，蘇榮華開車發現目標後，由伊下車動手行竊等語（見
    偵字第563號偵查卷第5至6頁、第42頁背面)，然於原審94年
    6月2日準備程序時卻陳稱：前揭5275-GE 號自小貨車是伊自
    己於93年12月17午5 時許，攜帶自己磨平成一字型螺絲起子
    後，著手竊得，蘇榮華並沒有與伊一起行竊，隔了2 天，93
    年12月19日到鶯歌去偷丁○○的鐵片，當天蘇榮華只是負責
    開車而已等語（見原審卷一第109頁)，則上開自小貨車究係
    是被告與蘇榮華一起去偷的，抑或是被告1 人所為，抑或是
    綽號「大胖」之成年男子1 人所為，係有疑問。再者，被告
    於第1 次警詢中稱：其與綽號「大胖」之人為朋友關係，認
    識約2 年，不知「大胖」的正確姓名、年籍，都是大胖到我
    家找我的等語（見偵563號卷第5、6頁）；卻於第2次警詢中
    ，依警方所提示之口卡片指認該綽號「大胖」之人即是被告
    蘇榮華（見偵563號卷第7頁背面、第25頁），然被告既與證
    人蘇榮華是相交2 年之友人，衡諸常情焉有對證人蘇榮華之
    年籍聯絡方式全然不知之理，且於第1 次警詢中卻未能指明
    共同參與竊盜者之姓名，是被告所為指認是否屬實，亦有疑
    義。又質諸證人蘇榮華於原審審理時係具結證稱：伊未見過
    前開小貨車等語（見原審卷一第83、84頁），且警員亦僅當
    場逮獲被告，並未見有蘇榮華在現場之行蹤，故除被告有上
    開不利證人蘇榮華之指證外，並查無其他積極證據足資證明
    被告上開之指證為真實，是被告供稱其係與證人蘇榮華共同
    竊取前揭自小貨車及鐵片之犯行，尚屬不能證明，故尚難僅
    憑被告前後不一致之供詞，逕以認定與被告共同竊取前開自
    用小貨車之「大胖」即是指證人蘇榮華。惟被告於警詢時既
    已明白供稱：伊於為警查獲當時，正坐在該部失竊自小貨車
    之右前方副駕駛座，駕駛該車輛者是伊朋友「大胖」，「大
    胖」在警方圍捕時已逃逸等語(偵563號卷第4頁背面至5頁）
    ，據上情節足徵被告為竊取前開鐵片犯行時，確非單獨1 人
    為之，係有另一名共犯負責駕車一同前往現場行竊之事實，
    仍堪以認定。此外，並有臺北縣政府警察局三峽分局扣押筆
    錄、扣押物品目錄表、贓物認領收據2紙、證物指證卡照片3
    張、車輛尋獲電腦輸入單、車輛竊盜、車牌失竊資料個別查
    詢報表，及車輛車牌失竊作業－查獲車輛認可資料各1 紙附
    卷可按(見臺灣板橋地方法院檢察署94年度偵字第563號偵查
    卷第15至16頁、第20至30頁)，以及螺絲起子1支扣案可佐。
五、前揭事實欄(四)所述之犯罪事實，業據被告於原審審理時坦承
    不諱（見原審卷二第22頁），核與被害人甲○○於警詢時之
    指述失竊情節相符（見臺灣板橋地方法院檢察署94年度偵字
    第8499號偵查卷第12頁），並有贓物認領保管單、「車輛車
    牌失竊作業－查獲車輛認可資料」、臺北縣政府警察局車輛
    失竊電腦輸入單各1紙、及汽車竊盜照片2張等附卷可按（見
    臺灣板橋地方法院檢察署94年度偵字第8499號偵查卷第13至
    16頁），足認被告此部分自白核與事實相符。綜上各節所述
    ，本案事證已臻明確，被告之前揭各犯行，均洵堪認定。
六、按刑法第321條第1項第3 款所規定之攜帶兇器竊盜罪，係以
    行為人攜帶兇器竊盜為其加重條件，此所謂兇器，其種類並
    無限制，凡客觀上足對人之生命、身體、安全構成威脅，具
    有危險性之兇器均屬之，且祇須行竊時攜帶此種具有危險性
    之兇器為已足，並不以攜帶之初有行兇之意圖為必要，最高
    法院79年度台上字第5253號判例足資參照。本案被告為竊盜
    犯行時所攜帶之大型油壓剪、一字螺絲起子、十字螺絲起子
    、扳手、鐵鎚、鉗子等物，屬質地堅硬之金屬製品，剪刀、
    美工刀則為尖銳利刃，在客觀上均足以對人之生命、身體之
    安全造成威脅，均屬於兇器之一種。核被告丙○○夥同李水
    泡、張獻章及不詳姓名成年男子等4 人，攜帶大型油壓剪等
    兇器，踰越門扇進入高峰百貨倉庫竊取電纜線之行為，係犯
    刑法第321條第1項第2、3、4 款之加重竊盜罪；又核其持螺
    絲起子，竊取己○○及甲○○所有之自小貨車，均係犯同法
    第321條第1項第3 款之攜帶兇器竊盜罪；另被告持一字螺絲
    起子破壞戊○○所有小貨車之車門鎖，進而竊取該車輛之行
    為，係犯刑法第321條第1項第3 款之攜帶兇器竊盜罪及同法
    第354條之毀損罪；又其竊取被害人丁○○所有之2片鐵片，
    則係犯同法第320條第1項之竊盜罪。而被告與李水泡、張獻
    章及不詳姓名之成年男子4 人間，就事實欄(一)所述之加重竊
    盜犯行部分，及被告與「大胖」間，就竊取如事實欄(三)所述
    之鐵片犯行部分，各有犯意之聯絡及行為之分擔，均為共同
    正犯。又被告就事實欄(三)所犯之毀損物品罪與加重竊盜罪間
    ，有方法結果之牽連關係，為牽連犯，應從一重之加重竊盜
    罪處斷。又被告先後多次竊盜及加重竊盜之犯行，時間緊接
    ，且犯罪基本構成要件相同，顯係基於概括犯意而反覆為之
    ，為連續犯，應依刑法第56條之規定，論以一情節較重之刑
    法第321條第1項第2、3、4 款加重竊盜罪，並加重其刑。又
    公訴人雖未就前揭事實欄(一)、(三)、(四)所述之竊盜犯行及事實
    欄(三)所述之毀損物品犯行部分予以起訴，惟此部份業據臺灣
    板橋地方法院檢察署檢察官(94年度偵字第563號、94年度偵
    字第8499號）及臺灣士林地方法院檢察署檢察官（93年度偵
    字第8037號）移送原審併案審理，本院認為前揭部分與本案
    已起訴部分別有連續犯及牽連犯之裁判上一罪關係，均為起
    訴效力所及，本院自得併予審理，附此敘明。原審依刑法第
    28條、第56條、第321條第1項第2、3、4款、第354條、第55
    條、第38條第1項第2款規定，審酌被告之犯罪動機、目的、
    多次竊盜犯行對被害人所受財產損害程度、其竊盜時攜帶兇
    器足以對人之生命、身體造成威脅，以及其雖於原審審理中
    坦承部分犯行，惟對於部分情節供詞反覆之態度等一切情狀
    ，論處被告丙○○連續結夥三人以上攜帶兇器踰越門扇竊盜
    ，量處有期徒刑1年2月，並敘明前揭事實欄(一)所述之扣案大
    型油壓剪1支、一字螺絲起子1支、十字螺絲起子1支、扳手1
    支、手電筒1支、剪刀2把、鐵鎚2支、美工刀1支、三用電表
    1只、鉗子3支及照明燈1 個，均為供前揭竊盜犯行之用，為
    共犯李水泡所有，業據被告丙○○及共犯張獻章供明在卷，
    均應依刑法第38條第1項第2款之規定，宣告沒收之；另於前
    揭事實欄(二)所述之扣案螺絲起子1支，及於前揭事實欄
    (三)所述之扣案一字螺絲起子1 支，均係被告所有供其犯罪所
    用之物，業經被告供承在卷，亦應依同法規定併予諭知沒收
    ；至被告用以竊取如事實欄(四)所述之自小貨車所用之螺絲起
    子1 支，並未扣案，且據被告於警詢及原審審理時供承：伊
    因見警方的巡邏警示燈，就立即將之隨意丟棄等語，此外，
    復查無證據證明該螺絲起子尚未滅失，不另為沒收之諭知。
    本院核其認事用法均無違誤，量刑亦稱妥適，被告上訴空言
    指摘原判決之不當，為無理由，應予駁回。
七、被告丙○○經合法傳喚，無正當理由不到庭，爰不待其陳述
    ，逕行判決。
據上論斷，應依刑事訴訟法第368條、第371條，判決如主文。
本案經檢察官陳維練到庭執行職務。
中    華    民    國    95    年    4    月    6    日
                  刑事第九庭    審判長法  官  李文成
                                      法  官  周盈文
                                      法  官  官有明
以上正本證明與原本無異。
不得上訴。
                                      書記官  邵淑津
中    華    民    國    95    年    4     月    7     日
附錄：本案論罪科刑法條全文
刑法第321條
犯竊盜罪而有左列情形之一者，處六月以上、五年以下有期徒刑
：
一  於夜間侵入住宅或有人居住之建築物、船艦或隱匿其內而犯
    之者。
二  毀越門扇、牆垣或其他安全設備而犯之者。
三  攜帶兇器而犯之者。
四  結夥三人以上而犯之者。
五  乘火災、水災或其他災害之際而犯之者。
六  在車站或埠頭而犯之者。
前項之未遂犯罰之。
刑法第354條
毀棄、損壞前二條以外之他人之物或致令不堪用，足以生損害於
公眾或他人者，處二年以下有期徒刑、拘役或五百元以下罰金。


司法院資訊處製作；財團法人民間司法改革基金會備份。
